【裁判字號】    97,交聲,253
【裁判日期】    970630
【裁判案由】    聲明異議
【裁判全文】
臺灣臺南地方法院交通事件裁定         97年度交聲字第253號
原處分機關  交通部公路總局嘉義區監理所麻豆監理站
異議人即受
處分人      乙○○
上列受處分人因違反道路交通管理處罰條例案件，對於交通部公
路總局嘉義區監理所麻豆監理站，民國97年3月7日所為之裁決處
分（處分案號：麻監裁罰字第裁75-Z8A002826號），聲明異議，
本院裁定如下：
      主  文
異議駁回。
      理  由
一、原處分意旨略以：異議人即受處分人乙○○（下稱異議人）
    駕駛車號ZP-5688號自小客車，於民國97年1月16日上午9時2
    分許，行經最高限速為每小時110公里之國道3號高速公路南
    下278.5公里處時，因未帶駕駛執照且以時速每小時131公里
    ，超速21公里行駛，遭內政部警政署國道公路警察局第八警
    察隊古坑分隊警員 (下稱舉發機關)當場製單舉發。嗣原處
    分機關即交通部公路總局嘉義區監理所麻豆監理站，以異議
    人之違規事實明確，乃依道路交通管理處罰條例（下稱處罰
    條例）第33條第1項第1款、第25條第1項第3款及第63條第1
    項第1款 (原處分漏載第1項第1款)及參酌違反道路交通管理
    事件統一裁罰基準及處理細則中基準表 (下稱基準表)之規
    定，裁處異議人罰鍰新台幣（下同）3800元 (超速部分3500
    元、未帶駕照部分300元)並記違規點數1點等語。
二、本件聲明異議意旨略以：對未帶駕照部分不爭執，超速部分
    本人車輛裝有定速裝置且當時車流量大，所以跟著一台遊覽
    車後方走，員警判斷可能會有誤差，又警員開單時表示只舉
    發未帶駕照部分，並表示本人駕照過期，惟本人駕照並未過
    期。為此聲明異議，請求撤銷原處分云云。
三、按汽車行駛高速公路及快速公路，應依速限標誌指示。高速
    公路及快速公路交通管制規則第5條前段定有明文。又汽車
    行駛於高速公路，不遵使用限制、禁止、行車管制及管理事
    項之管制規則而行車速度超過規定之最高速限者，處汽車駕
    駛人3000元以上6000元以下罰鍰，並記違規點數1點。次按
    汽車駕駛人，有駕駛汽車未隨身攜帶駕駛執照者，處300元
    以上600元以下罰鍰。處罰條例第33條第1項第1款、第25條
    第1項第3款及第63條第1項第1款分別定有明文。
四、本院審酌：
  (一)異議人駕駛上開車號ZP-5688號自小客車，於上開時、地，
    經警以未帶駕照為由，予以攔停並當場開單舉發，嗣原處分
    機關依處罰條例第33條第1項第1款、第25條第1項第3款及第
    63條第1項第1款並參酌基準表之規定，裁處異議人罰鍰3800
    元並記違規點數1點之事實，有：
    裁決書。
    舉發通知單。
    等件為證，且為異議人所不否認，此部分事實當可認定。
  (二)經查：證人即舉發員警廖茂宏於本院調查中證稱：「本件是
    我舉發的，舉發當日，我同事持雷射槍 (檢附檢測合格證明
    書，附卷)，我當時於車上用後視鏡確定車輛，測得異議人
    車輛違規超速，速度為131公里，當時限速為110公里，我們
    將異議人攔停。異議人下車後，有出示雷射槍的數值給異議
    人看，也有告知。異議人車輛的前方確有一台遊覽車，但是
    遊覽車已經經過很久了，且遊覽車的面積比較大，車速也沒
    有這麼快，不可能誤認。」 (見本院卷第23至24頁)等語，
    已證述異議人超速之違規事實明確及確已告知異議人舉發超
    速之事實。參以證人甲○○○○與異議人間不僅未有任何怨
    隙，且係毫不相識之人，衡情證人應無設詞攀誣，或是虛構
    違規事實以陷害異議人之道理；且就證人前述所言，經核其
    對於異議人所駕駛車輛之上開違規情節，亦應無誤看或誤為
    判斷之可能。何況警員執行公務時，本身即受有行政懲處責
    任之監督，且其到庭具結作證，更係以刑事責任擔保其證言
    之真實性，故證人甲○○○○之上開證述內容，以及其所記
    錄舉發之本件違規事實，經核尚無不可採信之處。又員警所
    使用之雷射槍，係國外進口之最先進測速科技器材，多數國
    家採用供警察測速使用，符合國際檢驗規定，並經我國經濟
    部標準檢驗局檢定合格，可確信其準確度 (見本院卷第28頁
    )。另執勤人員測速方式及程序，係以雷射測速槍上方視窗
    內紅外線點瞄準被測車輛，經鎖定後，槍內螢幕即顯示其速
    度與距離，不受他車影響，配合目視查看車道中車輛動態，
    確定鎖定車輛超速無誤後，始予以攔車稽查，駕駛人並可當
    場檢視雷射槍行速顯示器所示數據做為佐證 (見本院卷第28
    頁)。因此，舉發程序並無違誤之處，異議人於前揭時地有
    超速之違規事實即已可認定。
  (三)其次交通勤務警察或依法令執行交通稽查任務人員，開單舉
    發違反道路交通管理處罰條例所列之違規事實，經公路主管
    機關或警察機關所為之裁決處罰，本質上為行政處分，係公
    務員基於職務上權力，依法就特定之具體事件所為具公法上
    效果之單方行政行為。又受處分人不服公路主管機關所為之
    處罰，依處罰條例第87條之規定向管轄地方法院聲明異議，
    自屬行政救濟程序，其舉證責任分配，應採民事訴訟上舉證
    責任分配原則，87年10 月28日修正公布之行政訴訟法第136
    條同揭此旨，而明文規定準用民事訴訟法第277條舉證責任
    分配之原則。亦即先由行政機關就其如何履行相關正當法律
    程序，以及人民為何應受行政處罰之客觀違反法令行為，負
    證明責任。而受處罰人就行政機關已為相當證明之事項，亦
    須就其所辯，提出反證，以動搖法院對其可能形成之不利心
    證。倘受處罰人始終未能提出反證，或雖提出，但所提之反
    證卻不足以動搖法院審酌行政機關所提出之相關事證後，對
    其所形成之不利心證評價，依據舉證責任分配之法則，法院
    仍應為受處罰人不利之認定。異議人違規事實業經證明已如
    上述。異議人於本院調查時雖陳述：「員警未出示雷射槍的
    數值」云云，但其並未提出任何積極事證供本院調查，本院
    亦查無任何證據足資證明執勤員警有此等程序上瑕疵，故其
    所辯尚非可採。又異議人復稱：「警員開單時表示只舉發未
    帶駕照部分」云云。惟本院調查時舉發警員稱：「當時沒有
    說只開未帶駕照而不舉發超速。」異議人亦陳述：「於現場
    時員警沒有說不開立超速的罰單。」等語 (見本院卷第24頁
    )。再參酌異議人於本院調查中最後坦承：警員有說我超速
    ，攔我下來要開單等語 (見本院卷第25頁)，顯見異議人抗
    辯之事實並不存在。況若員警確有此等不開立超速之承諾，
    異議人於接獲員警所交付之舉發通知單時，應要求舉發員警
    更正違規事實及違規法條，惟異議人並未請求員警更正便於
    舉發單上簽名，故據此應認異議人所辯應與事實不符而不可
    採。至異人駕車當時是否使用定速裝置，因與其是否有超速
    之事實並無關係，本院不再一一論述。
五、綜上所述，本件異議人既有上開違規之事實，則原處分機關
    援引處罰條例第33條第1項第1款、第25條第1項第3款及第63
    條第1項第1款並參酌基準表之規定，裁處異議人罰鍰合計38
    00元，並記違規點數1點，依法並無違誤或不當，是本件異
    議人之異議為無理由，應予以駁回。
六、據上論結，爰依道路交通案件處理辦法第19條，裁定如主文
    。
中    華    民    國    97    年    6     月    30    日
                        交通法庭法  官  蔡直青
以上正本證明與原本無異。
如不服本裁定，應於收受送達後5日內向本院提出抗告狀。（應
附繕本）
                                書記官  劉鴻瑛
中    華    民    國    97    年    7     月    4     日


司法院資訊處製作；財團法人民間司法改革基金會備份。
